臺灣臺北地方法院刑事判決　　　　　　　 94年度交訴字第9號
公　訴　人　臺灣臺北地方法院檢察署檢察官
被　　　告　甲○○
上列被告因偽造文書等案件，經檢察官提起公訴（九十三年度偵
字一一六八六號），本院判決如下：
    主  文
甲○○偽造署押，足以生損害於公眾及他人，處有期徒刑肆月，
如易科罰金，以參佰元折算壹日；扣案變造之「乙○○」大貨汽
車普通駕駛執照上甲○○之照片壹張及附表編號一至六號偽造之
「乙○○」簽名捌枚、指印貳拾肆枚均沒收。又行使偽造私文書
，足以生損害於公眾及他人，處有期徒刑陸月，如易科罰金，以
參佰元折算壹日；附表編號七至十五號偽造之「乙○○」簽名貳
拾貳枚、指印貳拾玖枚均沒收。又服用酒類，不能安全駕駛動力
交通工具而駕駛，處有期徒刑參月，如易科罰金，以參佰元折算
壹日。應執行有期徒刑壹年，如易科罰金，以參佰元折算壹日，
扣案變造之「乙○○」大貨汽車普通駕駛執照上甲○○之照片壹
張及附表偽造之「乙○○」簽名參拾枚、指印伍拾參枚均沒收。
    事  實
一、甲○○前涉誣告案件經判決確定後，因逃避執行而遭通緝中
    ，其於民國九十年十一月間某日在臺北市政府聯合服務中心
    大廳拾獲乙○○所遺失之大貨汽車普通駕駛執照一張，竟基
    於為自己不法所有意圖，將之侵占入己（追訴權時效業已消
    滅），隨即基於行使變造特種文書、偽造署押之犯意，在其
    位於臺北市○○區○○街一四五號十五樓家中，自行將其本
    人之照片，換貼於所拾得之「乙○○」駕駛執照照片欄上，
    並隨身攜帶，俾於為警查察時得出示之，以掩飾遭通緝之身
    分。嗣甲○○於九十一年一月十七日夜間某時，與友人在臺
    北市○○路飲酒後，明知其已達反應較慢、感覺減緩、影響
    駕駛而不能安全駕駛動力交通工具，竟仍駕駛張俊雄所有之
    車牌號碼FX─八三二三號自用小客車，於翌日（十八日）凌
    晨零時三十分許，行經臺北市○○路○段七十二號前，遇警
    攔檢，為逃避刑責，竟向執勤員警出示上開變造之「乙○○
    」駕駛執照以表明自己為「乙○○」而接受盤查，經測得其
    呼氣所含酒精濃度高達每公升零點五九毫克後（公共危險部
    分未據起訴），甲○○並冒用「乙○○」之名應訊，並自同
    日凌晨零時三十三分起，接續在酒精濃度測試表、臺北市政
    府警察局大安分局逮捕通知書之通知存根、口卡片及臺北市
    政府警察局大安分局警備隊警詢筆錄上，偽造「乙○○」之
    簽名，並捺指印表示為乙○○本人，均足以生損害於公路監
    理機關對於汽車駕駛人管理之正確性，警察機關對交通事件
    管理之正確性及乙○○本人。甲○○另於九十三年四月三日
    下午四時許，在臺北市○○路、德惠街口之小吃店與友人飲
    用八瓶啤酒至同日夜間七時許，明知其已達反應較慢、感覺
    減緩、影響駕駛而不能安全駕駛動力交通工具，竟又駕駛其
    妻張雅君所有車牌號碼FM─八七一一號自用小客車，於同日
    夜間七時二十分許，行經臺北市○○○路與復興南路口為警
    攔查，為逃避刑責，竟另行基於行使變造特種文書、行使偽
    造私文書及偽造署押之犯意，向執勤員警出示上開變造之「
    乙○○」駕駛執照以表明自己為「乙○○」而接受盤查，經
    警以酒精濃度測定器測得其呼氣所含酒精濃度達每公升零點
    七一毫克後，甲○○再冒用「乙○○」之名應訊，並自同日
    晚間七時二十分起，接續在酒精濃度測試表、臺北市政府警
    察局舉發違反道路交通管理事件通知單（下稱舉發通知單）
    、同心圓檢測圖樣、確認於接受員警攔停稽查時飲酒已逾十
    五分鐘之單據、夜間偵訊同意書、權利告知書、逮捕通知書
    、舉發交通違規移置保管車輛通知單及臺北市政府警察局大
    安分局新生南路派出所警詢筆錄上，偽造「乙○○」之簽名
    ，並捺指印表示為乙○○本人，而偽造舉發通知單、確認於
    接受員警攔停稽查時飲酒已逾十五分鐘之單據、舉發交通違
    規移置保管車輛通知單等私文書後，將上開舉發通知單、確
    認於接受員警攔停稽查時飲酒已逾十五分鐘之單據、舉發交
    通違規移置保管車輛通知單等私文書交還員警而行使之，分
    別足生損害於公路監理主管機關對於汽車駕駛人管理之正確
    性、警察機關對交通事件管理之正確性及乙○○本人（甲○
    ○偽造之署押、文書詳如附表所示）。
二、案經臺北市政府警察局大安分局報告臺灣臺北地方法院檢察
    署檢察官偵查起訴。
    理  由
一、訊據被告甲○○對於因躲避通緝而在所侵占之偽造「乙○○
    」駕駛執照上換貼照片，並前後因酒後駕車遭警攔檢時向員
    警提出而行使之，其中九十三年四月三日當次經警測得呼氣
    所含酒精濃度達每公升零點七一毫克，且數次冒用乙○○之
    名應訊，在如附表所示之舉發通知單等文件上偽造「乙○○
    」之署押而偽造舉發通知單、確認於接受員警攔停稽查時飲
    酒已逾十五分鐘之單據、舉發交通違規移置保管車輛通知單
    等私文書等情，均坦承不諱，核與證人乙○○所指：附表所
    示文件上之署押均非其所為之詞相符，並有九十一年度偵字
    第一四一０二號卷所附酒精濃度測試表、臺北市政府警察局
    大安分局逮捕通知書之通知存根、口卡片及臺北市政府警察
    局大安分局警備隊警詢筆錄及九十三年度偵字一一六八六號
    卷所附酒精濃度測試表、舉發通知單、同心圓檢測圖樣、確
    認於接受員警攔停稽查時飲酒已逾十五分鐘之單據、夜間偵
    訊同意書、權利告知書、逮捕通知書、舉發交通違規移置保
    管車輛通知單及臺北市政府警察局大安分局新生南路派出所
    警詢筆錄、交通部公路總局臺北區監理所九十四年四月十九
    日北監駕字第0940006829號函鑑定結果認扣案駕駛執照係抽
    換相片變造而成等語可稽（分別附九十一年度偵字第一四一
    ０二號、九十三年度偵字一一六八六號卷及本院卷），並經
    本院調取本院九十一年度北交簡字第二三五０號全卷（含九
    十一年度偵字第一四一０二號卷）核閱無誤，足佐被告上開
    出於任意性之自白與事實相符，得採為認定事實之證據。
二、按甲以乙、丙、丁相片貼於自己在某機關任職證件上攝成影
    片矇作資歷證件，以備向其訓練班報名受訓，應成立刑法第
    二百一十二條之罪，司法院院解字第三九一八號解釋意旨可
    資參照。次按送達證書乃表示收領訴訟文書送達之證明，雖
    證書內容由送達人制作，但應由受送達人簽名蓋章或捺指印
    ，以證明送達，為法律規定之文書，其冒名簽收或蓋用偽造
    印章以示簽收，仍屬偽造私文書，亦有最高法院七十年台上
    字第五七八二號判例意旨足參。因此，被告於酒精濃度測試
    表、同心圓檢測圖樣、口卡片上簽名僅係確認執行員警檢測
    之對象為其本人，另被告於夜間偵訊同意書、逮捕通知書及
    權利告知書上簽名，則僅係表示對於員警依法施以強制處分
    行為及權利告知之知悉，均無表示被告為製作名義人及表彰
    一定法律上之用意，是其於上開文件上簽名之行為應僅係偽
    造簽名，而無偽造文書之問題；至被告於舉發通知單、舉發
    交通違規移置保管車輛通知單上偽造「乙○○」簽名，係表
    明收受該單據之意，另於確認於接受員警攔停稽查時飲酒已
    逾十五分鐘之單據上偽造「乙○○」簽名則表明該確認單係
    由「乙○○」製作，均有表示製作名義人及表彰一定法律上
    用意之意，均屬偽造私文書。且被告於附表所示各文件上偽
    造「乙○○」之簽名，另偽造舉發通知單、確認於接受員警
    攔停稽查時飲酒已逾十五分鐘之單據、舉發交通違規移置保
    管車輛通知單等私文書，已使乙○○有受刑事追訴之危險（
    其所涉九十一年一月十七日之公共危險案件，更已經本院以
    九十一年度北交簡字第二三五０號判決罰金一萬七千元確定
    ，並執行完畢，此經本院調取上開案卷核閱無誤，更已使乙
    ○○本人實質上受到刑事追訴、處罰），均足以生損害於乙
    ○○本人，且妨害司法機關偵審之公正性。又按刑法第一百
    八十五條之三所規定服用酒類，不能安全駕駛動力交通工具
    而駕駛者，應負刑事責任，揆其立法目的在藉抽象危險犯之
    犯罪構成要件，以嚇阻酒後駕車者對道路交通安全之危害，
    本不以發生實害為必要。而所謂不能安全駕駛之認定，並無
    一定之數值可供界定，而係由法院以一般社會通念之客觀標
    準，足生公共危險時即足。目前行政機關所取締酒後駕車之
    參考標準，係依法務部於八十八年五月十日邀集司法院刑事
    廳、交通部、行政院衛生署、內政部警政署及中央警察大學
    等機關開會，所為凡呼氣酒精濃度逾每公升含零點五五毫克
    時，即屬不能安全駕駛之決議。上開會議決議本身固僅屬檢
    警取締酒後駕車之參考，尚無拘束法院之效力，惟以上開會
    議決議所採之標準，係參考美國、德國及日本等國家所進行
    之酒精濃度與精神狀態之測試實驗，亦即，各項實驗均發現
    凡呼氣中酒精濃度達每公升零點五五毫克時，就人之生理方
    面，已產生視覺反應遲鈍、影像不能集中、同時不能看清前
    方路況及車旁照後鏡等狀況，及駕駛能力已受有影響、肇事
    率已為一般人正常人之十倍之事實。而被告經警測試，其呼
    氣中酒精濃度每公升高達零點七一毫克，有前揭呼氣酒精測
    試表可參，依一般社會通念，已達不能安全駕駛之程度，被
    告確有於飲用酒類後，已達不能安全駕駛動力交通工具而仍
    然駕駛之犯行。是本件事證明確，被告犯行已堪認定，應依
    法論科。
三、核被告所為係犯刑法第一百八十五條之三公共危險罪、第二
    百十六條、第二百十條行使偽造私文書罪、第二百十六條、
    第二百十二條行使變造特種文書罪、第二百十七條第一項之
    偽造署押罪（扣案駕駛執照係屬變造，已如上述，檢察官於
    起訴書雖指被告所涉係犯行使偽造特種文書罪，然此業經公
    訴檢察官以九十四年五月十七日補充理由書更正；被告於酒
    精濃度測試表、同心圓檢測圖樣、口卡片上、夜間偵訊同意
    書、逮捕通知書及權利告知書上偽造署押部分應論以刑法第
    二百十七條第一項之偽造署押罪，亦如前述，起訴書雖未引
    用上開條文，然於事實欄已經載明，且經公訴檢察官於本院
    審理中當庭補充【見本院九十四年五月十八日審判筆錄第三
    頁】，均併此敘明）。被告偽造署押後用以偽造私文書（舉
    發通知單、確認於接受員警攔停稽查時飲酒已逾十五分鐘之
    單據、舉發交通違規移置保管車輛通知單），其偽造署押之
    行為為偽造私文書之部分行為；又變造駕駛執照、偽造私文
    書後分別進而行使之，偽造之低度行為應為行使之高度行為
    所吸收，均不另論罪。被告分別於九十一年一月十八日在臺
    北市政府警察局大安分局警備隊接受詢問時在警詢筆錄、酒
    精濃度測試表、口卡片、夜間偵訊同意書、權利告知書、逮
    捕通知書上偽造「乙○○」署押、九十三年四月三日在臺北
    市政府警察局大安分局新生南路派出所接受詢問時在警詢筆
    錄、酒精濃度測試表、同心圓檢測圖樣、夜間偵訊同意書、
    權利告知書、逮捕通知書上偽造「乙○○」之署押、另九十
    三年四月三日偽造舉發通知單、確認於接受員警攔停稽查時
    飲酒已逾十五分鐘之單據、舉發交通違規移置保管車輛通知
    單等「乙○○」名義之私文書，雖係分別數行為，然各該於
    同一刑事案件中之數行為，係於同時地或密切接近之時地實
    施侵害之法益，各行為之獨立性極為薄弱，依一般社會觀念
    難以強行分離，且於被告冒名應訊之時，主觀上當然有自始
    至終在各階段中偽造署押、偽造私文書之意思，認各個舉動
    不過為犯罪行為之一部份，故同一刑事案件中之數偽造行為
    可視為一刑事訴訟程序之數個階段，不過係行為接續而完成
    整個犯罪，顯基於單一犯意接續所為，侵害單一法益，應分
    別包括於一行為予以評價，為接續犯，應各論以一罪。被告
    於九十一年一月十八日犯行使變造特種文書罪、偽造署押罪
    ，又於九十三年四月三日犯行使變造特種文書罪、行使偽造
    私文書罪及偽造署押罪，各有方法、目的之牽連關係，依刑
    法第五十五條規定，各從較重之偽造署押罪、行使偽造私文
    書罪處斷。次被告所犯偽造署押罪、行使偽造私文書罪、公
    共危險罪，犯意各別，罪名不同，應分論併罰之（被告前後
    二次【九十一年一月十八日、九十三四月三日】行使變造特
    種文書、偽造署押犯行，前後相距二年多，且無證據證明被
    告在九十一年一月十八日為警查獲時已經預料嗣後又將因案
    為警查察並製作警詢筆錄，難認其係基於概括犯意而為之，
    公訴人認被告係基於概括犯意為之，尚有誤會，亦附此說明
    ）。爰審酌被告前曾因妨害自由、誣告案件經判決確定，有
    臺灣高等法院被告全國前案紀錄表可稽，素行非佳，於因案
    經判決確定後，不思改過自新，接受刑之執行，竟以變造他
    人證件之方式躲避執行，且其冒名應訊已使乙○○本人受刑
    之執行之實際損害，對其名譽、財產上之危害甚大，又酒後
    駕車，罔顧他人之財產、生命安全，惟犯罪後已坦承犯行，
    及其品行、智識程度、犯罪所用之手段等一切情狀，分別量
    處如主文所示之刑暨定應執行刑，並各諭知易科罰金之折算
    標準。
四、扣案變造之「乙○○」駕駛執照既為被告侵占，非其所有，
    又非義務沒收之物，爰不予宣告沒收，惟其上之被告照片一
    張為被告所有，供其犯本罪所用之物，業據被告供承在卷，
    應依刑法第三十八條第一項第二款規定宣告沒收。另附表所
    示偽造之「乙○○」簽名三十枚、指印五十三枚，不問屬於
    犯人與否，均應依刑法第二百十九條規定宣告沒收之。至附
    表編號九、十二號交付被告收執之舉發通知單及臺北市政府
    警察局舉發交通違規移至保管車輛通知單因未扣案，不能證
    明現仍存在，且非義務沒收之物，為免將來執行不易，不予
    宣告沒收。
五、公訴意旨略以（九十四年五月十七日補充理由書）：被告於
    九十一年一月十八日亦有偽造舉發通知單私文書等語，然查
    上開舉發通知單並無「乙○○」之簽名，有該舉發通知單附
    卷足參（見第一四一０二號偵查卷第七頁），故此部分不能
    證明被告犯罪，此外復查無其他積極證據足證被告確有另涉
    行使偽造私文書罪嫌，惟檢察官認此部分與上開有罪部分有
    裁判上一罪關係，爰不另為無罪之諭知。
六、公訴意旨另以（九十四年五月十七日補充理由書及本院九十
    四年五月十八日審判筆錄第二頁）：被告於九十年十一月間
    某日拾獲乙○○遺失之駕駛執照，竟基於為自己不法所有意
    圖，將之侵占入己，另涉有刑法第三百三十七條侵占遺失物
    罪嫌云云。惟依侵占遺失物罪之法定最重本刑為罰金刑，追
    訴權時效為一年，查被告犯該罪行之時間係九十年十一月間
    ，而直至九十三年四月五日始為警查獲並移送臺灣臺北地方
    法院檢察署檢察官偵查起訴，其追訴權時效已經完成，原應
    為免訴之諭知，然檢察官認為此部分與前開起訴後經本院認
    定有罪部分有裁判上一罪關係，亦不另為免訴之諭知。
七、末查，被告前於九十一年一月十七日夜間某時，與友人在臺
    北市○○路飲酒後，明知其已達反應較慢、感覺減緩、影響
    駕駛而不能安全駕駛動力交通工具，竟仍駕駛張俊雄所有之
    車牌號碼FX─八三二三號自用小客車，於翌日（十八日）凌
    晨零時三十分許，行經臺北市○○路○段七十二號前，遇警
    攔檢，經測得其呼氣所含酒精濃度高達每公升零點五九毫克
    部分，另涉刑法第一百八十五條之三公共危險罪嫌，惟此部
    分既未經檢察官起訴，且與上開有罪部分並無裁判上一罪關
    係，本院無從併予審理，應由檢察官另行偵辦，亦併此說明
    。
據上論斷，應依刑事訴訟法第二百九十九條第一項前段，刑法第
一百八十五條之三、第二百十六條、第二百十二條、第二百十條
、第二百十七條第一項、第四十一條第一項前段、第二項、第五
十五條、第三十八條第一項第二款、第二百十九條，罰金罰鍰提
高標準條例第一條前段、第二條，判決如主文。
本案經檢察官張書華到庭執行職務
中　　華　　民　　國　　94　　年　　5 　　月　　31　　日
　　　　　　　　　刑事第四庭    審判長法　官　黃雅芬
                                      法  官  余明賢
                                      法  官  黎惠萍
上正本證明與原本無異。
如不服本判決，應於判決送達後十日內向本院提出上訴狀（應抄
附繕本）。告訴人或被害人如對於本判決不服者，應具備理由請
求檢察官上訴，其上訴期間之計算係以檢察官收受判決正本之日
期為準。
                                      書記官  楊麗娟
中　　華　　民　　國　　94　　年　　6 　　月　　 1　　日
附錄本案論罪科刑法條全文
刑法第一百八十五條之三、第二百十六條、第二百十二條、第二
百十條、第二百十七條第一項
中華民國刑法第一百八十五條之三
服用毒品、麻醉藥品、酒類或其他相類之物，不能安全駕駛動力
交通工具而駕駛者，處一年以下有期徒刑、拘役或三萬元以下罰
金。
中華民國刑法第二百十六條
(行使偽造變造或登載不實之文書罪)
行使第二百十條至第二百十五條之文書者，依偽造、變造文書或
登載不實事項或使登載不實事項之規定處斷。
中華民國刑法第二百十二條
(偽造變造特種文書罪)
偽造、變造護照、旅券、免許證、特許證及關於品行、能力服務
或其他相類之證書、介紹書，足以生損害於公眾或他人者，處一
年以下有期徒刑、拘役或三百元以下罰金。
中華民國刑法第二百十條
(偽造變造私文書罪)
偽造、變造私文書，足以生損害於公眾或他人者，處五年以下有
期徒刑。
中華民國刑法第二百十七條
(偽造盜用印章印文或署押罪)
偽造印章、印文或署押，足以生損害於公眾或他人者，處三年以
下有期徒刑。
盜用印章、印文或署押，足以生損害於公眾或他人者，亦同。
附表：
┌─┬────┬─────┬──────────┬──────────┬───┐
│編│偽造時間│偽造地點  │偽簽之文件          │偽造之署押及數量    │備註  │
│號│        │          │                    │                    │      │
├─┼────┼─────┼──────────┼──────────┼───┤
│一│九十一年│大安分局警│警詢筆錄            │「乙○○」簽名二枚、│      │
│  │一月十八│備隊      │                    │指印九枚            │      │
│  │日      │          │                    │                    │      │
├─┼────┼─────┼──────────┼──────────┼───┤
│二│同上    │同上      │酒精濃度測試表（二紙│「乙○○」簽名三枚、│      │
│  │        │          │）                  │指印十一枚          │      │
├─┼────┼─────┼──────────┼──────────┼───┤
│三│同上    │同上      │「乙○○」口卡片影本│「乙○○」指印一枚  │      │
├─┼────┼─────┼──────────┼──────────┼───┤
│四│同上    │同上      │夜間偵訊同意書      │「乙○○」簽名及指印│      │
│  │        │          │                    │各一枚              │      │
├─┼────┼─────┼──────────┼──────────┼───┤
│五│同上    │同上      │權利告知書          │「乙○○」簽名及指印│      │
│  │        │          │                    │各一枚              │      │
├─┼────┼─────┼──────────┼──────────┼───┤
│六│同上    │同上      │逮捕通知書          │「乙○○」簽名及指印│      │
│  │        │          │                    │各一枚              │      │
├─┼────┼─────┼──────────┼──────────┼───┤
│七│九十三年│大安分局新│警詢筆錄            │「乙○○」簽名一枚、│      │
│  │四月三日│生南路派出│                    │指印七枚            │      │
│  │        │所        │                    │                    │      │
├─┼────┼─────┼──────────┼──────────┼───┤
│八│同上    │同上      │酒精濃度測試表      │「乙○○」簽名及指印│      │
│  │        │          │                    │各一枚              │      │
├─┼────┼─────┼──────────┼──────────┼───┤
│九│同上    │同上      │臺北市政府警察局舉發│「乙○○」簽名三枚（│另犯偽│
│  │        │          │違反道路交通管理事件│含移送聯、存根聯、迴│造私文│
│  │        │          │通知單              │復聯複寫之簽名）    │書罪  │
├─┼────┼─────┼──────────┼──────────┼───┤
│十│同上    │同上      │同心圓檢測圖樣      │「乙○○」簽名及指印│      │
│  │        │          │                    │各一枚              │      │
├─┼────┼─────┼──────────┼──────────┼───┤
│十│同上    │同上      │確認被告於接受員警攔│「乙○○」簽名及指印│另犯偽│
│一│        │          │停稽查時飲酒已逾十五│各一枚              │造私文│
│  │        │          │分鐘之單據          │                    │書罪  │
├─┼────┼─────┼──────────┼──────────┼───┤
│十│同上    │同上      │臺北市政府警察局舉發│「乙○○」簽名十二枚│另犯偽│
│二│        │          │交通違規移置保管車輛│、指印十六枚（含一式│造私文│
│  │        │          │通知單              │四聯之複寫簽名與各別│書罪  │
│  │        │          │                    │按捺之指印）        │      │
├─┼────┼─────┼──────────┼──────────┼───┤
│十│同上    │同上      │夜間偵訊同意書      │「乙○○」簽名及指印│      │
│三│        │          │                    │各一枚              │      │
├─┼────┼─────┼──────────┼──────────┼───┤
│十│同上    │同上      │權利告知書          │「乙○○」簽名及指印│      │
│四│        │          │                    │各一枚              │      │
├─┼────┼─────┼──────────┼──────────┼───┤
│十│同上    │同上      │逮捕通知書          │「乙○○」簽名及指印│      │
│五│        │          │                    │各一枚              │      │
├─┴────┴─────┴──────────┴──────────┴───┤
│總計：偽造之「乙○○」簽名三十枚、指印五十三枚                              │
└──────────────────────────────────────┘
